【裁判字號】    99,監宣,88
【裁判日期】    990730
【裁判案由】    監護宣告
【裁判全文】
臺灣桃園地方法院民事裁定              99年度監宣字第88號
聲  請  人  甲○○
代  理  人  王怡今律師
相  對  人  乙○○
關  係  人（即選定監護人）
            甲○○
關  係  人（即指定會同開具財產清冊之人）
            王丙○○
上列聲請人對於相對人聲請監護宣告事件，本院裁定如下：
    主  文
宣告乙○○（男；民國○○年○○月○ 日生；國民身分證統一編號：
Ｚ000000000號）為受監護宣告人。
選定甲○○（女；民國○○年○ 月○○日生；國民身分證統一編號：
Ｚ000000000號）為受監護宣告人乙○○之監護人。
指定王丙○○（女；民國○○年○ 月○○日生；國民身分證統一編號
：Ｚ000000000號）為會同開具財產清冊之人。
聲請程序費用由受監護宣告人乙○○負擔。
    理  由
一、本件聲請意旨略以：聲請人為相對人乙○○之配偶，相對人
    於民國99年1 月8 日因腦血管疾病中風住院，雖送醫診治但
    未見起色，被診斷為肢體乏力、語言功能障礙，並因此領有
    肢體及語言障礙之多重極重度身心障礙手冊，日常生活完全
    無法自理，需專人24小時照護，相對人之情形已達不能為意
    思表示或受意思表示之程度。爰提出戶籍謄本、診斷證明書
    等為證，依民法第14條第1 項、民事訴訟法第597 條第1 項
    規定，聲請准予宣告相對人為應受監護宣告之人，並選定聲
    請人為相對人之監護人以及指定相對人之胞姊王丙○○為會
    同開具財產清冊之人。
二、按「對於因精神障礙或其他心智缺陷，致不能為意思表示或
    受意思表示，或不能辨識其意思表示之效果者，法院得因本
    人、配偶、四親等內之親屬、最近一年有同居事實之其他親
    屬、檢察官、主管機關或社會福利機構之聲請，為監護之宣
    告」，民法第14條第1 項定有明文。
三、本件經本院於鑑定人壢新醫院所屬精神科醫師胡培基先生前
    訊問相對人結果，相對人無法回答問題，於點呼相對人姓名
    及問其年籍資料時，相對人僅會向發聲方向移動目光，另告
    以相對人如可以聽到聲音請眨眼時，相對人會眨眼，但無法
    言語；另經訊問鑑定人所屬精神科醫師胡培基先生稱：相對
    人因腦血管栓塞性中風而引發為重度精神障礙，其餘另陳報
    鑑定報告等語（均參見本院民國99年6 月3 日訊問筆錄）。
    而依鑑定人壢新醫院就相對人之精神及心智狀態所為之鑑定
    結果略稱：相對人為腦栓塞性中風而引發極重度智能障礙，
    經五個月保守治療，目前依然呈現僵呆狀態，無法與人溝通
    ，大小便失禁，呼吸可自理，飲食須靠鼻胃管灌食，無法用
    任何其他方式表示自己的需求，但可接受指示正確閉眼數次
    ，現階段無任何處理財務之能力，綜合資料研判，相對人目
    前精神狀態已達因精神障礙致完全不能為意思表示或辨識其
    意思表示之效果等語，有該院民國99年7 月22日壢新醫字第
    2010070177號函暨所附之精神鑑定報告書在卷可參。本院審
    酌於現場訊問時相對人之精神、心智反應等狀況並參酌鑑定
    人之上揭意見，認相對人目前之精神障礙與心智缺陷之程度
    ，已無為意思表示及辨識意思表示效果之能力，而符合受監
    護宣告之要件，爰依法宣告乙○○為應受監護宣告之人。
四、末按「受監護宣告之人應置監護人」、「法院為監護之宣告
    時，應依職權就配偶、四親等內之親屬、最近一年有同居事
    實之其他親屬、主管機關、社會福利機構或其他適當之人選
    定一人或數人為監護人，並同時指定會同開具財產清冊之人
    。法院為前項選定及指定前，得命主管機關或社會福利機構
    進行訪視，提出調查報告及建議。監護之聲請人或利害關係
    人亦得提出相關資料或證據，供法院斟酌」、「法院選定監
    護人時，應依受監護宣告之人之最佳利益，優先考量受監護
    宣告之人之意見，審酌一切情狀，並注意下列事項：一、受
    監護宣告之人之身心狀態與生活及財產狀況。二、受監護宣
    告之人與其配偶、子女或其他共同生活之人間之情感狀況。
    三、監護人之職業、經歷、意見及其與受監護宣告之人之利
    害關係。四、法人為監護人時，其事業之種類與內容，法人
    及其代表人與受監護宣告之人之利害關係」，民法第1110條
    、第1111條、第1111條之1 分別定有明文。
五、本件經本院分別函請桃園縣政府、高雄市政府派員對聲請人
    及其他關係人即相對人胞姊王丙○○進行訪視結果，桃園縣
    政府提出之評估建議略稱：建議由聲請人擔任案主之監護人
    。另高雄市政府訪視評估建議略以：(1)、相對人之胞姊自認
    年事較高，希望仍由相對人之配偶擔任監護人。(2)、考量相
    對人須長期照護，因此相對人之現有存款可以用來支付相對
    人之照護費用，而小孩的學費、生活及房租等，希望由相對
    人配偶之薪資支應。(3)、相對人目前仍需要專人之照護，希
    望能繼續住在養護機構。(4)、相對人胞姊深怕相對人之配偶
    將存款領走後棄相對人於不顧，建議由魏安建、當地里長與
    相對人配偶共同決議後才可動用存款等語，有桃園縣政府民
    國99年5 月10日府社助字第0990175579號函暨所附之訪視報
    告以及高雄市政府社會局無障礙之家民國99年5 月10日高市
    無障礙活字第09900015 43 號函暨所附之訪視調查報告及建
    議等各一份附卷可參。本院審酌：
    (1)、聲請人甲○○為受監護宣告人乙○○之配偶，於受監護
        宣告人罹患腦血管栓塞性中風疾病後均由其照顧並處理
        相關事宜，其亦有意願擔任監護人，又無不適或不宜擔
        任監護人的積、消極原因，再參諸桃園縣政府之訪視評
        故建議等一切情況，認如由甲○○為受監護宣告人乙○○之監護人，應能符合受監護宣告人之最佳利益，爰依
        法選定甲○○為受監護宣告人乙○○之監護人。
    (2)、又關係人王丙○○為受監護宣告人之胞姊，係受監護宣
        告人常有往來且最近之親屬，因聲請人即受監護宣告人
        之配偶甲○○前為越南籍女子，雖已於民國97年11月3
        日取得中華民國國籍，但語言溝通能力尚有不足，於受
        監護宣告人逢此變故後，聲請人每天均會與胞姊王丙○○聯繫，王丙○○亦會協助處理相關事宜，因此受監護
        宣告人之胞姊王丙○○應熟知相對人之財產狀況，且有
        意願與具協助受監護宣告人一家人之熱忱，故如由其來
        擔任會同開具財產清冊之人，應堪勝任。其個人目前雖
        居住於高雄市苓雅區，然「會同開具財產清冊之人」僅
        具監督、監察之性質，如由其擔任會同開具財產清冊之
        人，應能符合受監護宣告人之利益，亦依前揭規定指定
        王丙○○為會同開具財產清冊之人。
六、依民事訴訟法第604條第1項、第608條第1項，裁定如主文。
中    華    民    國    99    年    7     月    30    日
                        家事法庭法  官  鄭新後
上列正本證明與原本無異。
本裁定就對相對人之監護宣告部分不得抗告；另就其餘有關選定
監護人及指定會同開具財產清冊之人部分如有不服，應於本裁定
送達後10日內向本院提出抗告狀。
中    華    民    國    99    年    7     月    30    日
                                書記官  許家齡

司法院資訊處製作；財團法人民間司法改革基金會備份。
